【裁判字號】    89,上更(一),136
【裁判日期】    890502
【裁判案由】    偽造文書
【裁判全文】
臺灣高等法院臺南分院刑事判決        八十九年度上更(一)字第一三六號  Ａ
      上  訴  人
      即  被  告  甲  ○  ○
      選任辯護人  曾  柏  暠
右上訴人因偽造文書等案件，不服台灣台南地方法院八十五年度訴字第八○二號中華
民國八十六年四月三十日第一審判決（起訴案號：台灣台南地方法院檢察署八十五年
度偵字第五六八三號），提起上訴，本院判決後經最高法院發回更審，茲判決如左：
      主      文
原判決關於甲○○部分撤銷。
甲○○行使偽造私文書，足以生損害於他人，處有期徒刑柒月。
八十三年十月七日契約書上偽造之「乙○○」署押壹枚沒收。
      事      實
一、甲○○於民國（下同）八十三年六月間，曾因違反醫師法案件，經台灣台南地方
    法院判處有期徒刑一年六月，緩刑五年，於八十三年八月八日確定。猶於八十三
    年十月初，擬在台南縣永康市○○○路七十號開設「啟人診所」，因其前已有違
    反醫師法前科，現仍在緩刑期間，且其並無醫師資格，欲與有醫師資格之丙○○
    合作在上址開設診所，竟未徵得其胞兄乙○○之同意，於八十三年十月七日，在
    台南市向丙○○偽稱：其係乙○○本人云云，而冒以乙○○之名義，偽造合作契
    約書，並偽簽「乙○○」之署押一枚於該合作契約書上後，將該份合作契約書交
    予丙○○而收執，以為行使，足以生損害於乙○○及丙○○。
二案經被害人丙○○訴請台灣台南地方法院檢察署檢察官偵查起訴。
      理      由
一、上訴人即被告甲○○坦承有以乙○○之名義與被害人丙○○簽訂合作契約書，惟
    否認有行使偽造私文書之犯行，辯稱：伊有徵得乙○○之同意，方以乙○○之名
    義與丙○○簽約，只是事後該契約不生效，所以未告知乙○○簽約之事云云。
二、被告甲○○擅以乙○○之名義與被害人丙○○簽訂契約等情，業據丙○○迭於偵
    審中指訴歷歷，且有合約書影本一份附卷可稽，參諸本件被害人於告訴之初，均
    以乙○○為對象，益證被告甲○○於與丙○○訂約之初，確是隱瞞自己身分，而
    以乙○○之名義與其訂約，使其誤認訂約之人為乙○○，自足生損害於丙○○及
    乙○○。乙○○於偵查中已供明：其並未開設啟人診所，其弟甲○○是世界新專
    畢業，其不知道甲○○有在台南縣永康市○○○路開設診所等語（見八十五年度
    他字第一一八號卷第二十九頁），且其於原審訊問時，亦證述：就甲○○開設診
    所一事，並不清楚等語（見原審卷第七十九頁），顯見乙○○就被告甲○○以其
    名義與丙○○簽訂合作契約一事，確不知悉。被告雖以其兄乙○○之名義購買股
    票、購車、申請行動電話，並以乙○○為保險受益人，惟此係純為乙○○受益事
    項，不得因此推定乙○○已概括同意被告以其名義與他人簽訂負擔義務之契約。
    乙○○事後於本院前審即八十六年九月三十日訊問中改稱：知悉甲○○以其名義
    與丙○○訂約云云，係迴護之詞，被告甲○○所辯，則係卸責之詞，均不足採信
    ，被告甲○○犯行堪以認定。
三、被告甲○○假冒乙○○之名義，偽造合作契約書，並在該契約書上偽簽「乙○○
    」之署押一枚，將來如發生醫療糾紛或雙方對於契約有所爭執，自足以對丙○○
    及乙○○構成損害，核被告所為，係犯刑法第二百十六條、第二百十條之行使偽
    造私文書罪。被告甲○○偽造乙○○之署押，為偽造私文書之部分行為，其偽造
    私文書之犯行被行使行為所吸收，均不另論罪。公訴人對於行使偽造私文書部分
    雖未據起訴，惟係裁判上一罪之案件，自得併予審判。
四、原審予以論罪故非無見，惟僅依偽造私文書罪論處，尚有未洽。被告上訴否認犯
    罪，雖不足採，惟原判決既有可議，自應由本院將原判決撤銷改判。爰審酌被告
    緩刑中再犯（詳參卷附被告甲○○之台灣台南地方法院檢察署刑案資料查註紀錄
    表）及其品行、犯罪之動機、手段、所生危害、犯後飾詞否認及其他一切情狀，
    仍量處有期徒刑七月，八十三年十月七日合約書上所偽造之署押一枚，應依法宣
    告沒收。
五、公訴意旨另謂：甲○○於八十三年間，冒用其兄乙○○之名義，向交通部電信管
    理局申請租用000000000號行動電話號碼，因認其併犯偽造私文書罪嫌
    云云。查被告甲○○於八十三年間，有徵得其兄乙○○之同意，而以其名義申請
    000000000號行動電話使用，業經乙○○於偵訊、原審審理及本院調查
    中供陳甚明（詳參八十五年度他字第一一八號卷第二十九頁、原審卷第七十九頁
    、本院八十六年九月三十日訊問筆錄），其既已得乙○○之同意申請行動電話使
    用，自無偽造私文書可言。此部分不能證明被告犯罪，惟公訴人認與前開有罪部
    分有連續犯之裁判上一罪關係，爰不另為無罪之諭知，附此敘明。
據上論結，應依刑事訴訟法第三百六十九條第一項前段、第三百六十四條、第二百九
十九條第一項前段，刑法第二百十六條、第二百十條、第二百十九條判決如主文。
本件經檢察官王碧霞到庭執行職務。
中    華    民    國      八十九      年      五      月        二      日
                                  臺灣高等法院臺南分院刑事第三庭
                                      審判長法官  黃    聰    明
                法官  黃    三    哲
                                            法官  楊    省    三
右正本證明與原本無異。
如不服本判決，應於判決送達後十日內向本院提出上訴狀，其未敘述理由者並應於提
出上訴狀後十日內向本院補提理由書（應附繕本)。
                                      法院書記官  陳    嘉    琍
中    華    民    國      八十九      年      五      月        三      日
附錄本案論罪科刑法條全文：
刑法第二百十條：
偽造、變造私文書，足以生損害於公眾或他人者，處五年以下有期徒刑。
刑法第二百十六條：
行使第二百十條至第二百十五條之文書者，依偽造、變造文書或登載不實事項或使登
載不實事項之規定處斷。


司法院資訊處製作；財團法人民間司法改革基金會備份。
